【裁判字號】    98,上訴,839
【裁判日期】    980526
【裁判案由】    偽造有價證券
【裁判全文】
臺灣高等法院臺中分院刑事判決         98年度上訴字第839號
上  訴  人  臺灣南投地方法院檢察署檢察官
被      告  乙○○
選任辯護人  林正雄律師
            羅豐胤律師
            黃靖閔律師
上列上訴人因偽造有價證券案件，不服臺灣南投地方法院97年度
訴字第1012號，中華民國98年2月25日第一審判決（起訴案號：
臺灣南投地方法院檢察署97年度偵字第3947號），提起上訴，本
院判決如下：
    主  文
上訴駁回。
    理  由
一、本案經本院審理結果，認第一審判決以不能證明被告犯罪，
    而為其無罪之諭知，並無不當，應予維持，並引用第一審判
    決書記載之理由（如附件）。
二、公訴人以證人戊○○之證詞及被告所辯，核與經驗法則相違
    ，系爭支票應係被告親自用印所簽發，非證人戊○○誤蓋印
    章所為，原審以上開有違經驗法則之證詞及證據，採為被告
    無罪判決之基礎，顯有違誤為由，提起上訴。惟本件證人戊○○之證詞與被告所辯，大致相符，尚無明顯背於常理之處
    ，且與卷附與系爭支票之原因關係相關之工程契約書、字據
    等亦相吻合，均經原審法院已詳敘被告所辯及證人證詞足以
    採信之理由。公訴人上訴意旨仍執前詞，顯無理由。再者，
    按刑法上所謂偽造有價證券，以無權簽發有價證券之人冒用
    他人名義簽發為要件；如果行為人簽發支票係基於發票人之
    授權，或以自己之名義為發票人，則不論空白支票之來源如
    何，因未冒用他人名義，自無偽造有價證券之可言。最高法
    院90年台上字第1609號判決意旨可參。查，系爭支票無論係
    被告本人，或委由不知情之戊○○在合夥人蔣添漢之空白支
    票上，以蓋印被告個人印章，並填載發票日及票面金額之方
    式，將支票簽發交付予告訴人丁○○後，屆期經提示，因發
    票人不符，而遭退票等情，均有系爭支票及退票理由單在卷
    可憑，被告既無未冒用他人名義，自無偽造有價證券之可言
    。此外，系爭支票之簽發，起因於被告與合夥人蔣添漢共同
    經營西雅圖山莊之新建工程契約，上開工程合約係被告與案
    外人丙○○所簽訂，合計工程款新台幣1400萬元，被告亦已
    全數給付完畢，有丙○○逐筆簽章之工程付款比率表在卷可
    按，雖因丙○○將其中木工部分，轉由告訴人丁○○施作，
    惟被告既已依約將木作款項50萬元交付丙○○收受，亦有丙○○簽署字據一紙在卷可憑，而觀諸卷附由丁○○、丙○○
    確認及簽署之「暫替丙○○支付阿安本工工資25萬元整，俟
    主體工程款核對無誤後，丙○○必須歸還20萬元」字據，可
    知，系爭支票乃嗣後丙○○未將轉包之木工款項支付告訴人
    賴建安，所衍生之糾紛，被告對於全部工程款既已全數清償
    完畢，且係在丁○○、丙○○均書立上開字據下，始同意額
    外再行簽發系爭支票交付丁○○，又佐以上開支票簽發之際
    ，被告銀行帳戶內尚非毫無分文，亦有被告提出之瑞穗鄉農
    會活期存款客戶往來交易明細表等在卷可參，可見，被告上
    開簽發系爭支票之行為，亦無任何詐騙之犯意及動機，甚明
    。
三、綜上所述，本件被告既係以個人名義簽發系爭支票，與無權
    簽發有價證券之人冒用他人名義簽發為要件之刑法第201條
    之偽造有價證券顯不相當，且系爭工程款被告既已如數給付
    完畢，雖因承攬人與下包商間之糾紛，而再度簽發系爭支票
    ，亦屬民事債權糾紛，綜觀全卷復無其他積極證據，足資證
    明被告有檢察官所指上開犯行。原審以不能證明被告犯罪為
    由，諭知無罪之判決，並無不合。檢察官上訴意旨，仍執前
    詞，指摘原判決不當，提起上訴，為無理由，自應予駁回。
據上論斷，應依刑事訴訟法第373條、第368條，判決如主文。
本案經檢察官甲○○到庭執行職務。
中    華    民    國    98    年    5    月    26    日
            刑事第六庭  審判長法  官  李  文  雄
                              法  官  邱  顯  祥
                              法  官  林  靜  芬
以上正本證明與原本無異。
如不服本判決應於收受送達後十日內向本院提出上訴狀，其未敘
述上訴之理由者並得於提起上訴後十日內向本院補提理由書（均
須按他造當事人之人數附繕本）「切勿逕送上級法院」。
                              書記官  高  勳  楠
中    華    民    國    98    年    5    月    26    日


司法院資訊處製作；財團法人民間司法改革基金會備份。
